【裁判字號】    89,上更(一),83
【裁判日期】    890628
【裁判案由】    毒品危害防制條例
【裁判全文】
臺灣高等法院臺中分院刑事判決          民國八十九年度上更(一)字第八三號
    上  訴  人
    即  被  告  乙○○
    指定辯護人  本院公設辯護人  己○○
右上訴人因毒品危害防制條例案件，不服臺灣苗栗地方法院中華民國八十八年五月三
十一日第一審判決（民國八十八年度訴字第五七號，起訴案號：臺灣苗栗地方法院檢
察署民國八十八年度偵字第九○號），提起上訴，本院判決如左：
    主      文
原判決關於販賣第二級毒品暨執行刑部分均撤銷。
乙○○連續販賣第二級毒品，累犯，處有期徒刑柒年陸月。扣案之第二級毒品安非他
命包（淨重捌陸點捌伍公克，包裝重肆點貳壹公克）及安非他命殘留袋拾貳個均沒
收銷燬之。另扣案之分裝袋肆拾玖個，分裝器壹支、電子秤壹具、監視器壹組均沒收
。犯罪所得新臺幣壹萬貳仟元沒收之，如全部或一部沒收時，以其財產抵償之。
    事      實
一、乙○○前於民國（下同）八十六年十月二十三日因違反麻醉藥品管理條例案件，
    經台灣苗栗地方法院判處有期徒刑十月確定，並於八十七年五月二十七日縮刑期
    滿執行完畢，詎猶不知悔改，復意圖營利，並基於販賣第二級毒品安非他命之概
    括犯意，先於不詳時、地向姓名年籍不詳，綽號「阿寶」之男子，以不詳價格販
    入不詳數量之第二級毒品安非他命，自八十七年十月間某日起，迄於同年十二月
    上旬某日止，在其苗栗縣苗栗市新英里十九鄰中英二十一號住處，平均約一星期
    一次，以高於其販入價格之每小包（毛重約零點五公克）新臺幣（下同）一千元
    之代價，先後售予丁○○第二級毒品安非他命六次，得款陸仟元。另承前之販賣
    第二級毒品安非他命之概括犯意，自八十七年十月底某日起，迄於同年十二月十
    一日止，在其上開住處，先後六次，以高於其販入價格之每小包（毛重約零點五
    公克）一千元之代價，販賣第二級毒品安非他命予庚○○，得款六千元（丁○○
    、庚○○施用毒品部分由檢察官另案偵辦），嗣於八十七年十二月二十一日十一
    時許，經警執行搜索其上開住處，當場扣得乙○○所有供販賣之第二級毒品安非
    他命三包（淨重八六點八五公克；包裝重四點二一公克）及安非他命殘留袋十二
    只及乙○○所有供上開販賣第二級毒品安非他命犯行所用之分裝器一支、分裝袋
    四十九只、電子秤一具及監視器一組。
二、案經苗栗縣警察局移送臺灣苗栗地方法院檢察署檢察官偵查起訴。
    理      由
一、訊據上訴人即被告乙○○（下稱被告）固不否認扣案之第二級毒品安非他命三包
    （淨重八六點八五公克；包裝重四點二一公克）、安非他命殘留袋十二只、分裝
    器一支、分裝袋四十九只、電子秤一具及監視器一組為其所有，惟矢口否認有何
    販賣安非他命之犯行，辯稱：伊並未販賣安非他命予丁○○、庚○○，而係他們
    在伊住處吸食安非他命，因伊與徐振雄曾發生口角，係徐振雄要他們咬伊，才說
    伊有販賣一事，因伊一天要吸五、六次，一次用量約零點三至零點四公克，才購
    買如此多之安非他命，伊因怕買安非他命時被人偷斤兩所以才買電子秤，而監視
    器係用來防止小偷，分裝器與分裝袋係用來分裝安非他命供己吸用云云。繼於本
    院更審中辯稱：伊遭警逮捕後，於製作筆錄時，警員辛○○以三字經辱及伊母，
    伊曾與之口角，嗣後警員逮捕丁○○、庚○○二人，伊可能因此得罪警員惹禍云
    云。
二、惟查：
  (一)證人丁○○在警訊指稱：「我是在新竹少監執行時認識乙○○的，我出獄後，於
    八十七年十月份在苗栗遇到乙○○，那時我在外面聽說他有販賣安非他命，所以
    我就跟他要聯絡電話，乙○○家電話是○三七─三三一九二六，行動0000－
    000000，之後我就開始與他聯絡購買安非他命，平均約一星期向乙○○購
    買一次，數量約零點五公克，價格新臺幣壹仟元，我一直向他購買至八十七年十
    二月初止，購買之次數我沒計下，無法總計」等語（見偵查卷第第五十七頁正面
    ，於檢察官偵查中復供稱其係於八十七年十月開始，至八十七年十二月初止向被
    告購買安非他命無訛（見偵查卷第五十二頁正面）。關於購買之方法，證人丁○○在警局並稱：「我通常都是在家裡以電話000－000000或外面之公用
    電話向乙○○聯絡，有時打○三七─三三一九二六乙○○家電話或○九三一─五
    八○三四八乙○○行動電話聯絡，聯絡好數量、價格，再前往乙○○苗栗市新英
    里中英二十一號去交易，每次都是一手交錢，一手交貨」等情（見偵查卷第五十
    一頁正反面），而丁○○住處之電話號碼（○三七）三二九五八二號與被告所有
    之行動電話號碼0000000000號於八十七年十一月二十二日、十一月二
    十三日、十一月二十四日、十一月二十五日、十一月二十六日、十一月二十九日
    、十二月一日、十二月二日、十二月十三日、十二月十七日均分別有通話紀錄（
    共十九次），有中華電信股份有限公司台灣中區電信分公司苗栗營運處八十八年
    四月九日苗苗客字第八八Ｄ一九○○一二二號函檢送（○三七）三二九五八二號
    市內電話自八十七年十月至十二月之通話明細附卷可稽（外放臺灣苗栗地方法院
    贓證物品袋內），益徵其所述為可採。證人丁○○既兼以公共電話與被告聯絡後
    購買，而此部分無電話通聯紀錄可資核對，惟其於警訊及偵查中已一貫供稱係自
    八十七年十月間起（究十月初抑十月底無從查考），至八十七年十二月初止，每
    週向被告購買安非他命一次，本罪疑惟輕之採證法則，由此推算其購買之次數，
    於八十七年十月及十二月份，最少應各有一次，即認十月底一次，十一月份則有
    四次，合計應為六次。另自八十七年十月底某日起，迄於同年十二月十一日止，
    庚○○直接至被告上開住處，先後六次，以每小包（毛重約零點五公克）一千元
    之代價，向被告購買安非他命等情，並據證人庚○○分別於警訊及偵查中供述綦
    詳（參見偵查卷第六十四頁、第五十三頁），而上開期間內，庚○○家之電話號
    碼（○三七）三二九一五三號則與被告所有之行動電話0000000000號
    及家中電話（○三七）三三一九二六號未有通話紀錄，並有中華電信股份有限公
    司台灣中區電信分公司苗栗營運處八十八年四月九日苗苗客字第八八Ｄ一九○○
    一二二號函檢送（○三七）三二九一五三市內電話自八十七年十月至十二月之通
    話明細附卷可稽，核與庚○○所供相符，亦見其在警訊及偵查中所供為可採。
  (二)雖證人庚○○嗣後於原審訊問中證稱：伊所吸食之安非他命係在真善美電動玩具
    場向綽號「阿煥」之人購買，當時在警察局時有人叫伊說是乙○○賣安非他命予
    伊云云，證人丁○○嗣後於原審訊問中亦證稱：伊並未向被告買安非他命，在警
    訊中伊係因害怕才會說向被告買安非他命云云（見原審卷第四十九頁、第七十五
    頁反面）。另證人庚○○在本院更審雖又改稱：當時警察拿「阿國」之相片給我
    看，我不知「阿國」之本名，警察說「阿國」就是乙○○，後來我看到乙○○本
    人，才發現與相片不符，應該是我在警局看錯了等語（見本院更(一)卷第五十一頁
    正反面），證人丁○○在本院更審中雖亦供稱：警員到我家抓我時就有提到乙○○，並說若我不指認乙○○，我就會活該云云（見本院更(一)卷第七十九頁）。然
    查警員於對庚○○、丁○○製作警訊筆錄時，並無逼迫或誘導其供稱係向乙○○
    購買安非他命；而員警於查獲丁○○時，曾在他的皮夾內找到被告之電話，他才
    把與被告之交往情形供述出來，丁○○於原審及本院所言並不實在等情，業據證
    人即苗栗縣刑警隊偵查員劉元鑫於原審及警員辛○○於本院調查時證述屬實（見
    原審卷第七十六頁、本院上訴卷第七十一頁、更(一)卷第九十頁正反面）。而證人
    庚○○與被告乃屬舊識，二人無宿怨，此經被告在本院所是認（見本院更(一)卷第
    二十四頁反面），是其殊不可能在警局錯認「阿國」之相片為被告乙○○。況證
    人庚○○、丁○○於檢察官偵訊中，仍堅稱確係向被告購買安非他命（見偵查卷
    第五十二正面、第五十三頁正面），足徵證人庚○○、丁○○於原審及本院訊問
    中所為有利被告之供述，顯係事後迴護被告之詞，不足採信。又質之證人戊○○
    、庚○○、丁○○三人，均堅決否認戊○○有唆使庚○○、丁○○誣指被告販賣
    之不法情事（見本院更(一)卷第五十一頁、六十頁、七十九－八○頁），質之證人
    即警員辛○○亦堅決否認其有以三字經辱及被告之母並因而與被告口角，且否認
    因此製作對被告不利筆錄之不法情事（見本院更(一)卷第九十頁），是被告上開辯
    解顯係卸責飾詞，不足為其有利之認定。
  (三)本件扣案之電子秤一具，被告先則辯稱：係為方便自己吸食時秤安非他命重量（
    見原審卷第二十頁），嗣又改稱：係因怕買安非他命時被人偷斤兩所以才買電子
    秤（見原審卷第八十八頁），其先後所辯已不相符，且質諸被告於偵查中所供：
    「微量，沒計算過（問：一次用量？）」（參見偵查卷第二十七頁背面），被告
    所辯顯非可採。而分裝袋，被告雖辯稱亦係供自己吸用安非他命所用，惟被告所
    購買之安非他命若純係供己施用，則大可逕以器具酌取一次用量直接施用為已足
    ，何必大量備用分裝袋予以分裝（因將因此沾於袋內而耗損部分重量，此種方式
    為一般自用者所不取），且又何必大費周章，自行購買電子秤、分裝器及分裝袋
    後，再行分裝之理。另扣案之監視器係裝置於被告家大門之右上方，可拍攝到人
    員進出之狀況，螢幕則裝在被告房間等情，復據證人劉元鑫於原審時證述明確（
    見原審卷第七十六頁），該監視器應係被告為方便其販賣安非他命，而過慮進出
    人員所裝設無疑。另扣案之結晶體三包經檢驗結果均係甲基安非他命，合計淨重
    八六點八五公克，包裝重四點二一公克，復有法務部調查局八十八年三月二十六
    日第○○三四四○號檢驗通知書一紙附卷可憑，本件扣案之安非他命為數不少，
    參以被告之同居女友甲○○於偵查中所供：「（有見乙○○吸安？）很少，有時
    同吸，有時沒有」（見偵查卷第二十七頁背面），是被告所辯其用量大，故須購
    買較多之量以供自己吸食云云，亦非可採。上述扣案之安非他命三包、安非他命
    殘留袋十二只、分裝器一支、分裝袋四十九只、電子秤一具及監視器一組，均係
    被告販賣安非他命所用之物。本件事證明確，被告犯行洵堪認定。
  (四)至被告購入安非他命之價格，被告於警訊時先則供稱：之前係以一小包含袋重零
    點四公克，一千元之價格，向綽號阿寶之人購買安非他命（見偵查卷第六頁反面
    ）嗣於原審審理中又稱：扣案之安非他命係以五萬多元之價錢向綽號阿寶購得；
    一兩含袋重三十六公克約三萬至三萬五千元（見原審卷第十九頁反面、第九十七
    頁面），而於本院調查時又稱：向阿寶買的，一包含袋重三十六公克，三萬二千
    元（見本院上訴卷第三十九頁）。被告究以何價格購入安非他命，前後所供不一
    致，致無從認定，惟扣案之安非他命為數不少，且警方取締甚嚴，毒品取得不易
    ，而丁○○、庚○○與被告又非至親好友，衡情被告應無未取得任何之利潤，即
    將安非他命出賣予丁○○、庚○○之理，參以被告除同時購入大量之安非他命外
    ，並備有電子秤、分裝器、監視器及大量之分裝袋，益徵被告於販入安非他命之
    初，即有營利之意圖無誤，附此敘明。
三、核被告所為，係犯毒品危害防制條例第四條第二項之販賣第二級毒品罪。被告持
    有安非他命之低度行為為販賣之高度行為所吸收，不另論罪。被告先後多次販賣
    安非他命之犯行，時間緊接，手法相同，觸犯構成要件相同之罪名，顯係基於概
    括犯意反覆所為，為連續犯，應依刑法第五十六條之規定論以一罪，有期徒刑部
    分並加重其刑。查被告前於八十六年十月二十三日因違反麻醉藥品管理條例案件
    ，經台灣苗栗地方法院判處有期徒刑十月確定，並於八十七年五月二十七日縮刑
    期滿執行完畢，有台灣高等法院檢察署刑案紀錄簡覆表一紙在卷可憑（見原審卷
    第六十頁），其於有期徒刑之執行完畢後，五年以內再犯本件有期徒刑以上之罪
    ，為累犯，有期徒刑部分應依刑法第四十七條之規定遞加重其刑。無期徒刑部分
    依法均無從加重，併此明。原審據以論罪科刑，固非無見。惟查：(一)數罪併罰
    應分別宣告其罪之刑，然後依法定之標準，定其應執行之刑，刑法第五十一條定
    有明文。所謂其罪之刑，包括主刑、從刑而言，固應論主刑、從刑，均須依其所
    犯之罪，分別宣告後再據以定其應執行之刑，方為相當（最高法院五十三年台上
    字第一三八二號判例可資參照）。原審就所扣得之安非他命三包及安非他命殘留
    袋十二個，究係被告販賣安非他命，或轉讓安非他命所用之物，未予審酌；又既
    認定扣案之分裝袋四十九個、分裝器一支、電子秤一具及監視器一組係被告所有
    ，供販賣安非他命所用之物，卻未於販賣安非他命罪主刑下宣告沒收，且就販賣
    所得之金錢未諭知沒收，另供犯罪所用之物，應依毒品危害防制條例第十九條第
    一項規定諭知沒收，竟援引刑法第三十八條第一項第二款，均有未洽。(二)被告究
    販賣安非他命予丁○○幾次，原審法院未具體認定，僅籠統記載係販賣數次，亦
    有不當；(三)無期徒刑不得加重，刑法第六十五條第一項定有明文。本件被告所犯
    毒品危害防制條例第四條第二項之罪，其最重本刑為無期徒刑，依法不得加重。
    乃原判決於理由三內謂「核被告所為，係犯毒品危害防制條例：：及同條例第四
    條第二項之販賣第二級毒品罪。：：：均為連續犯，均應依刑法第五十六條之規
    定論以一罪，並加重其刑。又：：：為累犯，均應依刑法第四十七條之規定遞加
    重其刑」，對於法定刑無期徒刑部分，併加重其刑，尤有未合。被告上訴意旨否
    認犯罪雖無理由，但原判決關於販賣第二級毒品部分既有上開可議之處，即無可
    維持，應由本院將此部分連同執行刑部分撤銷改判，爰審酌被告有違反麻醉藥品
    管理條例之前科，素行不佳，為牟不法利益，又購入大量安非他命，連續販賣十
    餘次，對社會危害甚鉅，犯後飾詞圖卸，並無悔意等一切犯罪後情狀，予以量處
    有期徒刑柒年陸月。又扣案之安非他命三包（淨重八六點八五公克；包裝重四點
    二一公克）及安非他命殘留袋十二個，係被告所有供販賣所用之物，均依毒品危
    害防制條例第十八條第一項前段之規定宣告沒收銷燬之。另扣案之分裝袋四十九
    個、分裝器一支、電子秤一具及監視器一組亦為供被告販賣安非他命所用之物，
    且為被告所有，業據被告供明在卷，應依毒品危害防制條例第十九條第一項規定
    沒收。而被告自八十七年十月間某日起，迄於同年十二月上旬某日止，平均約一
    星期一次，以一千元之代價，售予丁○○第二級毒品安非他命，依此核算，被告
    至少出賣六次，得款至少六千元，售予庚○○部分六次得款六千，合計至少得款
    一萬二千元，此犯罪所得，亦應依同條例第十九條第一項宣告沒收之，如全部或
    一部不能沒收時，以其財產抵償之。
四、據上論結，應依刑事訴訟法第三百六十九條第一項前段、第三百六十四條、第二
    百九十九條第一項前段、毒品危害防制條例第四條第二項、第十八條第一項前段
    、第十九條第一項、刑法第十一條前段、第五十六條、第四十七條，判決如主文
    。
本案經檢察官丙○○到庭執行職務。
中      華      民      國    八十九     年     六     月    二十八     日
                                  臺灣高等法院臺中分院刑事第五庭
                                        審判長法  官  吳  火  川
                                              法  官  郭  同  奇
                                              法  官  朱      樑
右正本證明與原本無異。
如不服本判決應於收受送達後十日內向本院提出上訴書狀，其未述上訴之理由者並
得於提起上訴後十日內向本院補提理由書（均須按他造當事人之人數附繕本）。
                                              書記官  呂  淑  芬
中      華      民      國    八十九     年     六     月     三十      日
附錄論罪科刑法條：
毒品危害防制條例第四條第二項：
製造、運輸、販賣第二級毒品者，處無期徒刑或七年以上有期徒刑，得併科新臺幣七
百萬元以下罰金。
                                                                        Ｄ


司法院資訊處製作；財團法人民間司法改革基金會備份。
